臺灣新北地方法院刑事判決
110年度交訴緝字第3號
公  訴  人  臺灣新北地方檢察署檢察官
被      告  洪思翔




上列被告因公共危險等案件，經檢察官提起公訴（108年度偵字
第30533號），本院判決如下：
    主  文
洪思翔犯無駕駛執照駕車過失致人傷害罪，處拘役伍拾日，如易
科罰金，以新臺幣壹仟元折算壹日；又犯駕駛動力交通工具發生
交通事故，致人傷害而逃逸罪，處有期徒刑柒月。
    事  實
一、洪思翔未依法考領得駕駛自用小客車之駕駛執照，仍於民國
    108年8月22日中午12時53分許，駕駛車牌號碼000-0000號自
    用小客車，沿新北市中和區和城路1段右轉連城路469巷往連
    城路方向行駛，途經連城路469巷79弄2號前時，本應注意車
    前狀況，並隨時採取必要之安全措施，且依當時天候晴、日
    間自然光線、柏油路面乾燥無缺陷、無障礙物及視距良好等
    情況，又無不能注意之情形，竟疏未注意，其所駕車輛右側
    後照鏡擦撞行走於前方路旁之行人吳元鎧，致吳元鎧受有骨
    盆挫傷、左側手肘挫傷等傷害。
二、洪思翔於發生上開交通事故後，可預見其駕車碰撞者可能為
    人，且該人可能因此事故受有傷害，竟另基於縱駕駛動力交
    通工具發生交通事故，致人受傷而逃逸亦不違反其本意之不
    確定故意，未下車確認、察看吳元鎧之傷勢，將其送醫治療
    或提供任何救護措施，亦未等候員警到場處理，即逕自駕駛
    前開車輛離開現場而逃逸。嗣經警循線追查，通知洪思翔到
    案製作筆錄，而查悉上情。
三、案經吳元鎧訴由新北市政府警察局中和分局報告臺灣新北地
    方檢察署檢察官偵查起訴。
    理  由
壹、證據能力
　　按被告以外之人於審判外之陳述，雖不符刑事訴訟法第159
    條之1至第159條之4之規定，而經當事人於審判程序同意作
    為證據，法院審酌該言詞陳述或書面陳述作成時之情況，認
    為適當者，亦得為證據。又當事人、代理人或辯護人於法院
    調查證據時，知有第159條第1項不得為證據之情形，而未於
    言詞辯論終結前聲明異議者，視為有前項之同意，同法第15
    9條之5亦有明定。查本件檢察官、被告洪思翔就本判決下列
    所引被告以外之人於審判外陳述之證據能力均不予爭執，迄
    至言詞辯論終結，亦未對該等證據之證據能力聲明異議，本
    院審酌該些供述證據作成時，核無違法取證或其他瑕疵，認
    為以之作為本案之證據亦屬適當，認均有證據能力。
貳、實體部分
一、過失傷害部分
　　此部分犯罪事實，業據被告於偵訊、本院準備程序及審理中
    均坦承不諱（見108年度偵字第30533號卷【下稱偵卷】第97
    、99頁；本院110年度交訴緝字第3號卷【下稱本院交訴緝卷
    】第34、133頁），核與證人即告訴人吳元鎧於警詢、偵訊
    及本院審理中所證情節一致（見偵卷第39、15至17、87、88
    頁；本院交訴緝卷第125至128頁），並有道路交通事故現場
    圖、道路交通事故調查報告表㈠㈡、新北市○○○○○○○○○道路○○○
    ○○○○○○○○路○○○○○○○號查詢汽車駕駛駛人結果各1份在卷可按
    （見偵卷第31、35、37、41、43頁）。按汽車行駛時，駕駛
    人應注意車前狀況，並隨時採取必要之安全措施，道路交通
    安全規則第94條第3 項定有明文。本件被告駕車行駛時，自
    應遵守前開行車規則，經本院勘驗卷附監視器畫面結果，本
    件案發前告訴人係沿新北市中和區和城路1段右轉連城路469
    巷往連城路方向行走於路旁，被告所駕車輛亦沿相同路線於
    告訴人走入連城路469巷後約6秒駛至該處等情（勘驗筆錄一
    、㈠、圖7至10），有本院勘驗筆錄暨附件1份在卷可按（見
    本院交訴緝卷第51至81頁），足認告訴人於事故發生前係行
    走於被告所駕車輛前方路旁乙情屬實。且依當時天候晴、日
    間自然光線、柏油路面乾燥無缺陷、無障礙物及視距良好等
    情況，客觀上亦無不能注意之情事，若非被告疏於注意車前
    狀況，實無可能未見前情，致其所駕車輛之右側後照鏡撞擊
    告訴人，足認被告對本件事故之發生確有過失。又告訴人因
    本件事故受有骨盆挫傷、左側手肘挫傷之傷害，有衛生福利
    部雙和醫院108年8月22日診斷證明書1紙存卷可參（見偵卷
    第25頁），足徵被告此部分任意性自白與事實相符，可資採
    為認定事實之依據。　　
二、肇事致人傷害而逃逸部分
　㈠訊據被告固坦承於上開時、地，駕車發生交通事故後，未下
    車確認、察看告訴人之傷勢、亦未提供任何救護措施或等候
    員警到場處理，即駕車離開現場之事實不諱，惟矢口否認有
    何肇事致人傷害而逃逸之犯行，辯稱：當時我以為是撞到牆
    壁，不知道有撞到人，而且該處禁止行人通行，不可能會有
    人，況且我如果有逃逸的意思，怎麼可能還停車查看後照鏡
    云云。然查：
　⒈按刑法第185條之4肇事逃逸罪之成立，不以行為人有確定故
    意（或稱直接故意）為限，不確定故意（或稱間接故意）亦
    包括在內。換言之，駕車肇事已知悉發生使人受傷或死亡之
    結果，如仍決意駕車逃離現場，即係直接故意，而間接故意
    ，則指駕車肇事已知悉可能發生使人受傷害或死亡之結果，
    縱令有人死傷亦無所謂，仍決意駕車快速逃逸之謂（最高法
    院108年度台上字第102號判決意旨參照）。
　⒉經本院勘驗卷附監視器畫面（未直接拍攝到撞擊過程）結果
    略以：案發前告訴人沿新北市中和區和城路1段右轉連城路4
    69巷往連城路方向行走於路旁，被告所駕車輛亦沿相同路線
    於告訴人走入連城路469巷後約6秒駛至該處（勘驗筆錄一、
    ㈠、圖7至10），嗣被告車輛快速駛過案發地點後，對向停等
    紅燈之機車騎士數度回頭望向被告車輛駛離方向，告訴人於
    被告車輛駛過案發地點約16秒後以左手扶腰，緩慢、跛行走
    向被告車輛駛離方向，於案發地點不遠處徘徊等候及撥打電
    話，被告車輛則繼續向前行駛至前方全家便利商店巷口後向
    右轉，大部分車身被後方停放之小貨車所遮擋（勘驗筆錄一
    、㈣、㈤③至⑤）；被告將車輛停放於路口後，自駕駛座走下繞
    至車輛右側彎腰查看、碰觸後照鏡約30秒後，向右走離路口
    ，約4秒後又走回，持續查看、扳動後照鏡約1分30秒後走回
    駕駛座，駕車往畫面上方（即連城路469巷往連城路方向）
    駛離（勘驗筆錄一、㈢、㈤⑥）等情，有前引本院勘驗筆錄暨
    附件1份在卷可按（見本院交訴緝卷第51至81頁），又被告
    上開停車處之新北市中和區連城路469巷21弄距離本案事故
    地點約125公尺之事實，亦有Google地圖列印資料1份存卷可
    佐（見本院交訴緝卷第89頁），是被告於本案交通事故後，
    曾於事故地點前方125公尺處暫時停車並下車查看車輛右側
    後照鏡約2分鐘後，即駕車離開現場，期間並未返回查看告
    訴人之傷勢、施以救護或表明身分及等候警方到場處理等情
    ，先堪認定。
　⒊被告雖以前詞置辯，惟查：
　①被告於警詢、偵訊、本院準備程序及審理中均自承知悉其車
    輛右後照鏡有撞擊到東西並因而向內收折（見偵卷第10、99
    頁；本院交訴緝卷第34、133頁），足見其就駕駛車輛發生
    碰撞交通事故之事實確有所悉。被告雖辯稱以為係撞到牆壁
    云云，惟本件案發地點巷弄雖較狹小，然車道邊線距離路旁
    民宅之牆面尚有相當距離，有現場照片2幀在卷可按（見偵
    卷第63頁），難認有何足使被告誤認其所撞擊之物確為牆面
    之情形存在。參諸被告所駕車輛後照鏡既因碰撞而向內收折
    ，可見碰撞力道非小，惟被告於本院審理時自承其下車查看
    時，後照鏡時並無任何刮痕等語（見本院交訴緝卷第133、1
    34頁），亦與車輛後照鏡與質地堅硬之民宅牆面發生擦撞時
    ，十分可能造成刮傷、受損之痕跡不同，以被告於案發時為
    年滿20歲、智識正常之成年人，於上述情形下，是否有可能
    誤認其其駕車撞擊之物即為路旁民宅之牆面，實屬有疑。
　②被告前於警詢時就此係辯稱：當時我有感覺右後照鏡有撞擊
    到東西，不清楚是什麼東西，因為後方車輛太多，所以我往
    前行駛到便利商店後，下車往後方事故地點查看，但是都沒
    有人提醒我，我在便利商店等候約10分鐘，以為沒什麼事就
    離開了等語（見偵卷第10頁），足見被告於事發時對於其究
    竟係與何物發生碰撞，實無法確定，其嗣後改稱當下以為只
    是撞到牆壁云云，要難逕採。況依被告於警詢時所辯案發後
    曾往事故地點查看，並在該處停留等候約10分鐘，然均無人
    上前向其表示有人遭撞受傷，才離開現場等情，雖與本院上
    開勘驗結果中被告僅停留約2分鐘查看後照鏡即駕車離去之
    過程不符，然實已足徵被告於案發後對於所撞擊者可能為人
    一事應有預見，方會於警詢時以曾停留現場等候告知乙情置
    辯。從而，被告辯稱以為係撞到牆壁，不知道有撞到人云云
    ，實屬卸責之詞，不足採信。
　③被告又辯稱案發地點禁止行人通行，故不可能有人云云，惟
    案發地點為一般巷弄，並未劃設禁止行人通行標誌，有前引
    現場照片2張可參，被告空言辯稱該處不可能有行人云云，
    顯與事實不符，亦不足採。綜上所述，被告就其駕駛上開自
    用小客車所碰撞者可能為人一事確有預見，實堪認定。
　④被告雖另以其於案發後曾停車查看後照鏡乙情，主張其並無
    逃逸之意思，惟被告停車處距離案發地點已有125公尺遠，
    有前引Google地圖列印資料1份可佐，且依前述勘驗結果可
    知，被告停車時大部分車身被後方停放之小貨車所遮擋（勘
    驗筆錄一、㈤④），實已不在告訴人之視線所及之範圍內，且
    被告於過程中未返回現場確認告訴人受傷狀況、表明身分或
    等候警方到場，僅短暫停車2分鐘查看後照鏡受損狀況後即
    逕自離去，實難認被告係基於留在事故現場處理之意思停留
    於該處，是被告此部分主張亦非可採。
　⒋依前述勘驗結果可知，被告車輛駛過事故地點之速度非慢，
    事故發生後對向騎士亦轉頭望向被告車輛，被告所駕車輛右
    後照鏡復因撞擊告訴人而向內收折，足認撞擊力道及聲響非
    小，被告其所撞擊者若為行人，對方有因而受傷之高度可能
    性乙情，亦可預見。於此情形下，被告卻未返回現場查看事
    故發生原因及告訴人傷勢，僅稍停約2分鐘查看後照鏡受損
    狀況後即逕自離去，顯見其對有無人因本案交通事故受傷均
    無所謂之態度，益徵被告對於發生交通事故致人受傷而逃逸
    之要件，均可預見其發生而其發生並不違背其本意，被告主
    觀上具有發生交通事故致人受傷而逃逸之不確定故意，堪以
    認定。
　㈡綜上所述，被告所辯均屬卸責之詞，不足採信，被告駕駛動
    力交通工具發生交通事故，致人傷害而逃逸之犯行堪以認定
    ，應予依法論科。
三、論罪科刑
  ㈠新舊法比較：
　　查刑法第185條之4於被告行為後之110年5月28日修正公布，
    同年月30日生效施行，修正前之條文為：「第185條之4駕駛
    動力交通工具肇事，致人死傷而逃逸者，處1年以上7年以下
    有期徒刑。」，修正後之條文為：「駕駛動力交通工具發生
    交通事故，致人傷害而逃逸者，處6月以上5年以下有期徒刑
    ；致人於死或重傷而逃逸者，處1年以上7年以下有期徒刑。
    犯前項之罪，駕駛人於發生交通事故致人死傷係無過失者，
    減輕或免除其刑。」，是經比較新舊法結果，就駕駛動力交
    通工具發生交通事故，致人傷害而逃逸之部分，自以修正後
    之規定降低法定刑度，較為有利於被告，依刑法第2條第1項
    規定所揭示之「從舊從輕」原則，自應適用修正後之裁判時
    法處斷，合先敘明。
  ㈡按汽車駕駛人，無駕駛執照駕車、酒醉駕車、吸食毒品或迷
    幻藥駕車、行駛人行道或行經行人穿越道不依規定讓行人優
    先通行，因而致人受傷或死亡，依法應負刑事責任者，加重
    其刑至二分之一，道路交通管理處罰條例第86條第1項定有
    明文。次按刑法總則之加重，係概括性之規定，所有罪名均
    一體適用；刑法分則之加重，係就犯罪類型變更之個別犯罪
    行為予以加重，成為另一獨立之罪名（最高法院92年度第1
    次刑事庭會議決議意旨參照）。再按道路交通管理處罰條例
    第86條第1項之加重其刑至二分之一之規定，係就刑法過失
    致人於死、過失傷害罪之基本犯罪類型，對於加害人為汽車
    駕駛人，於從事駕駛汽車之特定行為時，有無駕駛執照駕車
    、酒醉駕車、吸食毒品或迷幻藥駕車、行駛人行道或行經行
    人穿越道不依規定讓行人優先通行等情形，因而致人受傷或
    死亡之特殊行為要件予以加重處罰，已就各罪犯罪類型變更
    之個別犯罪行為予以加重，而成另一獨立之罪名，自屬刑法
    分則加重之性質（最高法院99年度台非字第198號判決、臺
    灣高等法院暨所屬法院101年法律座談會刑事類提案第14號
    研討結果參照）。經查，被告於行為時並未考領得駕駛自用
    小客車之駕駛執照，有前引公路監理電子閘門證號查詢汽車
    駕駛人資料1份在卷可稽，是其於本案事故中駕駛車輛，自
    屬無駕駛執照駕車之情無訛。
  ㈢核被告如事實欄一所為，係犯道路交通管理處罰條例第86條
    第1項、刑法第284條之無駕駛執照駕車過失致人傷害罪；如
    事實欄二所為，係犯刑法第185條之4之駕駛動力交通工具發
    生事故致人受傷而逃逸罪。
  ㈣爰以行為人之責任為基礎，審酌被告因過失肇事致人受傷後
    ，並未確認告訴人所受傷勢或提供救護，亦未等待員警到場
    以釐清肇事責任即逕行逃逸，所為應予非難；犯後雖坦承過
    失傷害部分犯行，亦並未與告訴人達成和解或賠償損害，態
    度難認良好；另衡酌告訴人所受之傷勢、被告之素行、被告
    自陳學歷為國中畢業、入監前於雞排店工作、母親生病、父
    親中風、經濟狀況不佳、無需扶養之人之智識程度、經濟及
    家庭生活狀況等一切情狀，分別量處如主文所是之刑，並就
    所處拘役部分諭知易科罰金之折算標準。
據上論斷，應依刑事訴訟法第299條第1項前段，判決如主文。
本案經檢察官卓俊吉提起公訴，檢察官阮卓群、宋有容到庭執行
職務。
中　　華　　民　　國　　111 　年　　4 　　月　　28　　日
                  刑事第五庭　　審判長法　官  胡堅勤　　
                  　　　　　　　　　　法　官  賴昱志
                  　　　　　　　　　　法　官  王筱維
上列正本證明與原本無異。
如不服本判決，應於判決送達後20日內敘明上訴理由，向本院提
出上訴狀 (應附繕本) ，上訴於臺灣高等法院。其未敘述上訴理
由者，應於上訴期間屆滿後20日內向本院補提理由書「切勿逕送
上級法院」。
                                      書記官 李佳勳
中　　華　　民　　國　　111 　年　　5 　　月　　2 　　日
附錄本判決論罪科刑法條全文：
《中華民國刑法第284條》
因過失傷害人者，處1年以下有期徒刑、拘役或10萬元以下罰金
；致重傷者，處3年以下有期徒刑、拘役或30萬元以下罰金。
《中華民國刑法第185條之4》
駕駛動力交通工具發生交通事故，致人傷害而逃逸者，處6月以
上5年以下有期徒刑；致人於死或重傷而逃逸者，處1年以上7年
以下有期徒刑。
犯前項之罪，駕駛人於發生交通事故致人死傷係無過失者，減輕
或免除其刑。